# 请教陈版主：问题3-2-11 （是否属于同一控制下企业合并，以及合并报表的编制基础问题）

提问人：superlionzhang 时间：2021-08-31 14:33:04
问题 ：：如下文“背景”资料所述， A公司取得B公司控制权是否属于同一控制下企业合并？如果为同一控制下企业合并，那么自然人C、自然人D持有B公司100%股权，A公司只取得B公司60%的股权，A公司合并报表应该如何处理？背景背景：：B公司由自然人C、自然人D（夫妻二人，同时也是A公司的创始人和实际控制人，两者属于一致行动人）于 2011 年 11 月投资设立（实收资本 600 万元）。 2012 年 2 月A公司对B公司增资1,800万元，同时其他股东增资及转让股权后，B公司的注册资本为3,000万元。截止 2012 年 12 月 31 日，A公司持有B公司60%股权，取得控制权。解解答答：：..........................................2、关于本案例中同一控制下合并的合并报表编制基础本案例中，实际控制人最初持有被合并方B公司的100%股权，经过增资扩股和股权转让后，重组完成后，合并方A公司对该被合并方的持股比例为60%。基于权益结合法的基本原理是站在最终控制方的角度考虑这一基本点，即同一控制下企业合并的权益结合法实质上是把最终控制方合并报表层面的相关会计处理“下推”到合并方的合并报表层面，本案例中按照同一控制下合并的原理对前期比较合并报表进行调整时，应视同合并日（ 2012 年 2 月）之前被合并方的股东权益和损益均归属于母公司股东（具体体现为实际控制人C、D），无少数股权；到 2012 年 2 月增资扩股及股权转让后，引入了少数股东，占重组后被合并方股权的40%，相当于在重组完成日部分处置被合并方的股权但不丧失控制权，在合并报表层面体现为权益性交易，在A公司的合并报表层面，“为该项权益性交易在合并方的合并报表层面调整资本公积的金额”应按下列公式计算：为该项权益性交易在合并方的合并报表层面调整资本公积的金额＝重组后（ 2012 年 2 月）被合并方账面净资产×60%－重组前（ 2012 年 2 月）被合并方账面净资产×100%－本公司的增资款（1,800万元）。其中，重组后被合并方账面净资产＝重组前被合并方账面净资产＋重组中各方股东投入的增资款合计。
请问陈版主：对案例中的合并处理，合并方A公司的视角应该是不同于最终控制方自然人股东C和D吧。在A公司合并报表层面，应作为增加子公司处理，调整资本公积=享有B公司增资后净资产的份额*60%与付出对价 1800 万之间的差额。自然人C和D假设需要编制合并报表，应作为处置子公司股权但不丧失控制权处理，调整的资本公积与解答中一致。如果最终控制方是自然人就应该将最终控制方合并报表层面的处理下推至合并方合并报表层面吗？如果最终控制方是法人则按照各自的视角进行处理？逻辑不通啊，是否值得商榷？@chenyiwei

回答人：chenyiwei
如《企业会计准则解释第 6 号》第二条所述：“同一控制下的企业合并，是指参与合并的企业在合并前后均受同一方或相同的多方最终控制，且该控制不是暂时性的。从最从最 终 控制方的角度看，其在合并前后实际控制的经济资源并没有发生变化，因此有关交易事项不应视为购买。”
即，同一控制下合并的合并报表处理是基于最终控制方视角“下推”到合并方，而不是合并方自身作为一个独立会计主体的视角。
如果最终控制方是自然人，则也应假设对其编制虚拟合并报表，然后将该虚拟合并报表中的处理结果下推到合并方合并报表层面。